【裁判字號】    89,交聲,36
【裁判日期】    891020
【裁判案由】    聲明異議
【裁判全文】
臺灣嘉義地方法院交通事件裁定                      八十九年度交聲字第三六號
    異  議  人  丙○○
    即受處分人
右列異議人因違反道路交通管理處罰條例案件，對於交通部公路局嘉義區監理所於八
十九年三月九日所為之處分（原處分案號：嘉監五違駕字第七○─五六六三三○號）
，聲明異議，本院裁定如左：
    主  文
異議駁回。
    理  由
一、本件處分機關處分意旨略以：受處分人丙○○於民國八十八年十月二十六日起，
    因違反道路交通安全規則，經處吊扣駕駛執照六個月至八十九年四月二十五日止
    ；其竟無照駕駛Ｃ五─四四七五號自小客車，行經嘉義縣太保市○○路舊埤里段
    時，不慎撞及騎乘機車之王啟東致死並撞及路人甲○致其受傷，惟受處分人未即
    採取救護或其他必要措施，並向警察機關報告即加速逃逸，因依道路交通管理處
    罰條例第六十二條第一項、第六十七條第一項裁決異議人不得考領駕駛執照（永
    久吊銷駕駛執照）等語。異議意旨則略以：異議人肇事時即下車查看且託人叫救
    護車將傷者送醫，並趕緊回家聯絡丈夫報案，致肇事車輛駛離現場，並非有意逃
    逸，原裁定機關未予明查，即以異議人駕車肇事致人死亡及受傷，未採取救護並
    向警察機關報告而加速逃逸為由，裁決異議人不得考領駕駛執照（永久吊銷駕駛
    執照），實有未當云云。
二、按交通法庭認為聲明異議無理由者，應以裁定駁回之，道路交通案件處理辦法第
    十九條著有明文。再按汽車駕駛人，駕駛汽車肇事致人受傷或死亡，應即採取救
    護或其他必要措施，並向警察機關報告，不得駛離；違者吊扣其駕照三個月至六
    個月；逃逸者吊銷駕駛執照，道路交通管理處罰條例第六十二條第一項已明文規
    定。又汽車駕駛人，曾依第六十二條第一項之規定吊銷駕駛執照者，不得考領駕
    駛執照，同條例第六十七條第一項定有明文。
三、經查異議人即受處分人明知其因違反道路交通安全規則，而經監理機關處以自八
    十八年十月二十六日起至八十九年四月二十五日止，吊扣駕駛執照六個月。其竟
    於八十九年二月二十三日，無照駕駛車牌號碼Ｃ五─四四七五號自小客車，由嘉
    義縣太保市新埤里往麻魚寮方向行駛，而於同日晚上六時三十分許，行經嘉義縣
    太保市舊埤里一鄰七之六號前，原應注意車前狀況並隨時採取必要安全措施，而
    依當時情形路況及視距均良好，並無不能注意之情事，其竟疏未注意車前狀況，
    不慎撞及騎乘車牌號碼ＬＷＹ─○二二號重機車之王啟東及路人甲○，因而致王
    啟東腹腔內出血、顱內出血死亡，甲○則受有右肩挫傷、右胸挫傷等傷害之事實
    ，業據異議人於警訊時及本院調查時坦承不諱，核與證人甲○、乙○○於警訊時
    及本院調查時證述情節相符，復有道路交通事故調查報告表、台灣省嘉雲區車輛
    行車事故鑑定委員會嘉鑑字第八九○三一六號鑑定意見書各一份附於臺灣嘉義地
    方法院檢察署八十九年度相字第一六八號相驗卷及臺灣嘉義地方法院檢察署檢察
    官八十九年度偵字第三四五一號起訴書一份附於本院卷可稽。而被害人王啟東確
    因本件車禍死亡，亦經臺灣嘉義地方法院檢察署檢察官督同法醫師相驗屬實，製
    有勘驗筆錄、相驗屍體證明書、驗斷書各一份附於前揭相驗卷可憑；被害人甲○
    確因本件車禍受傷並有診斷證明書附於前揭相驗卷可參；前揭事實復經本院調閱
    臺灣嘉義地方法院檢察署八十九年度相字第一六八號相驗卷屬實。故本件汽車駕
    駛人即異議人，駕駛汽車肇事致人受傷、死亡等事實洵堪認定。
四、再查異議人於警訊時供稱：「我沒報案：：：現場民眾向我說沒事了，叫我離開
    ，所以我就離開現場回住宅。」等語（見臺灣嘉義地方法院檢察署八十九年度相
    字第一六八號相驗卷第四頁），核與證人甲○於警訊時證稱：「：：：當時有一
    輛小客車朝著我衝過來，並把我人撞翻，而倒在路中間的人（王啟東）也被該車
    拖行約三公尺遠，當我爬起來時已不見該肇事車輛，該車已逃離現場。」等語（
    見前揭卷第六頁反面），及證人王蕭秀金於警訊時證稱：「肇事者發生車禍後未
    在場處理救護，駕車逃逸：：：」等語相符（見前揭卷第五頁反面），且證人即
    嘉義縣警察局水上分局新埤派出所警員丁○○於本院調查時亦證稱其至現場處理
    時未見異議人在場，異議人係經警循線於異議人住家查獲等情明確（見本院八十
    九年十月十九日訊問筆錄），是異議人駕駛汽車肇事致人受傷、死亡，而未即採
    取救護或其他必要措施，並向警察機關報告，反係加速逃逸駛離現場等事實亦堪
    認定。故異議人所辯係因趕緊回家聯絡丈夫報案，致肇事車輛駛離現場，並非有
    意逃逸云云，應屬事後卸責之詞，委無足採。
五、復查異議人因違反道路交通安全規則，經處吊扣駕駛執照六個月至八十九年四月
    二十五日止；其竟無照駕駛自小客車，不慎撞及騎乘機車之王啟東致死並撞及路
    人甲○致其受傷，惟異議人未即採取救護或其他必要措施，並向警察機關報告即
    加速逃逸，而經嘉義縣警察局依道路交通管理處罰條例第六十二條第一項舉發移
    送交通部公路局嘉義區監理所處理，因異議人未依指定期日到案，而經嘉義區○
    ○○○○道路交通管理處罰條例第六十二條第一項、第六十七條第一項規定裁決
    異議人不得考領駕駛執照（永久吊銷駕駛執照）等事實，有嘉義縣警察局舉發違
    反道路交通管理事件通知單及交通部公路局嘉義區○○○○○道路交通管理事件
    裁決書各一份在卷足憑。揆諸前揭規定，原處分機關之處分並無不當，本件異議
    為無理由，應予駁回。
六、據上論斷，應依道路交通案件處理辦法第十九條，裁定如主文。
中      華      民      國    八十九    年      十      月     二十     日
                                    臺灣嘉義地方法院交通法庭
                                        法  官  陳  卿  和
右正本證明與原本無異。
如不服本裁定，應於裁定送達後五日內向本院提出抗告狀（應附繕本）。
中      華      民      國    八十九    年      十      月    二十一    日
                                        書記官  侯  麗  茹


司法院資訊處製作；財團法人民間司法改革基金會備份。
